【裁判字號】    97,台上,1501
【裁判日期】    970410
【裁判案由】    違反公職人員選舉罷免法
【裁判全文】
最高法院刑事判決            九十七年度台上字第一五０一號
上  訴  人  甲○○
                    305巷25號
            乙○○
                    號
            丙○○
                    132巷9號
上列上訴人等因違反公職人員選舉罷免法案件，不服台灣高等法
院高雄分院中華民國九十六年十二月四日第二審判決（九十六年
度選上訴字第三二號，起訴案號：台灣高雄地方法院檢察署九十
五年度選偵字第七四號），提起上訴，本院判決如下：
    主  文
上訴駁回。
    理  由
按刑事訴訟法第三百七十七條規定，上訴於第三審法院，非以判
決違背法令為理由，不得為之。是提起第三審上訴，應以原判決
違背法令為理由，係屬法定要件。茍上訴理由書狀並未依據卷內
訴訟資料，具體指摘原判決不適用何種法則或如何適用不當，或
所指摘原判決違法情事，顯與法律規定得為第三審上訴理由之違
法情形，不相適合時，均應認其上訴為違背法律上之程式，予以
駁回。本件上訴人甲○○、丙○○、乙○○上訴意旨略稱：(一)證
人鄭志成指述民國九十五年六月十九日下午在茄萣鄉代表會副主
席辦公室被持槍恐嚇一節，業經第一、二審查證結果，與證人即
代表會秘書、組員史炳堂、薛雅薇、郭勝藏三人證述不一致，且
鄭志成指述在同一天下午在華榮海產店對面停車場被施暴一節，
原判決亦以此部分指述尚難採信，在在顯示鄭志成證詞之憑信性
堪疑，證明力薄弱。而針對其指述上訴人等行賄一節，非但與上
訴人三人之答辯不同，又與證人藍美珠、邱淵源、吳美寬及林見
成、吳明安等證述不同，原判決竟全然採信，有違常理。(二)證人
林見成於調查站接受詢問時，因遭不正脅迫，原審既認警詢筆錄
不具證據能力，對於林見成在接受調查站詢問完後，持續在心懷
恐懼之情形下，於地檢署檢察官複訊所為之供述，原審卻認具有
證據能力，即有採證之違法。況林見成於第二審審理時，經檢察
官當庭告知要簽辦偽證罪之情況下，仍為「我沒有聽到（甲○○
或丙○○說『要朝富當主席就對了』」之證述，顯見其於第二審
之證述即具有特別可信之狀況，原判決反而認為林見成事後於原
審翻異之證詞，應不足取，採證明顯違反論理法則與經驗法則。
(三)證人藍美珠於九十六年六月八日於第一審證稱：「有三個客人
走進來，有兩個客人先上樓，我就進去服務拿餐具，其中有一個
人拿三疊千元新台幣（下同）大鈔放在桌上，就說這些錢還你。
」、於九十五年六月二十三日檢察官偵訊時證稱：「約十八時左
右，現任茄萣鄉代會主席甲○○與二名男子進入華榮海產店，其
中二名男子先上樓進入二樓十一號包廂，當時剛好我在包廂裡服
務，其中一名男子進入包廂後，並從隨身攜帶的牛皮紙袋中掏出
三疊千元大鈔丟在桌上，口氣不好大聲的以台語對其中一人表示
『這些錢還你』，之後我離開包廂去取餐具，隨後便聽到碗、盤
、酒杯等被砸落地上發出巨響，之後甲○○便進去該包廂並把門
反鎖，不讓任何人進去，並未聽聞賄選之事」。而藍美珠所簽「
6/19暫放30萬台幣」之字條，原審係以其記載內容作為證據，屬
於審判外陳述，依卷內證據顯示，藍美珠及林見成皆表示未曾實
際點過該三疊千元紙鈔，不確定是否為三十萬元，欠缺任何可信
之特別情況，該字條應不具證據能力，原判決依刑事訴訟法第一
百五十九條之四第三款規定，認屬傳聞例外而得作為證據，則有
適用法則不當之違誤。(四)本件三疊千元紙鈔係丙○○欲清償積欠
李明朗之賭債，並非賄選之賄款。李明朗為茄萣鄉前任鄉長，吳
明安當時擔任茄萣鄉公所主任秘書，兩人關係密切，丙○○為清
償積欠李明朗之賭債，要吳明安代為轉交李明朗並聯絡李明朗。
茍如原判決認定係使鄭志成在鄉代表主席選舉投票支持甲○○者
，祇要將錢交給在場之鄭志成即可，何需聯絡李明朗。原判決就
此部分事實認定，理由不備。況甲○○原本擔任鄉代會主席，對
相關法令多少瞭解，尤其在另一桌客人身分不明之情況下，不可
能有如此粗糙的手法。(五)本案起因於九十五年六月二十日、二十
二日二份檢舉函，檢舉甲○○以金錢、暴力影響選舉引起，上訴
人三人同日至調查站接受隔別詢問，針對在華榮海產店之現金事
，業已說明係返還積欠李明朗債務等細節，初供可信；另邱淵源
、吳明安、吳美寬、林見成、鄭志成亦同時到調查站接受詢問，
前四個人皆表示不知道丙○○丟下三疊千元紙鈔用途為何，祇鄭
志成一人提到與甲○○要競選主席有關，相互比對之下，應以上
訴人三人之說法較可採。乃原判決卻以林見成、鄭志成之證述，
以及吳明安嗣後所為配合之說法，作為認定上訴人三人行賄行為
之證據，採證違法，難以令人甘服等語。
惟查本件原審認定甲○○於九十五年六月十日高雄縣茄萣鄉鄉代
會鄉民代表選舉投票結束且當選該會第十七屆鄉民代表後，因有
意競選連任該鄉代會主席，而欲爭取該屆鄉代會主席選舉有投票
權人即甫當選之鄉民代表鄭志成之支持，竟與丙○○及乙○○共
同基於妨害投票及對於有投票權之人行求賄賂，係犯修正前刑法
第一百四十二條第二項、第一項以脅迫方式妨害投票未遂罪及公
職人員選舉罷免法第九十條之二第一項行求賄選罪，其等同時以
脅迫及利誘方式，企圖影響鄭志成行使投票權，乃一行為觸犯二
罪名，為想像競合犯，應從一重行求賄選罪論處，爰維持第一審
論罪處刑之判決。核原判決認事用法，俱無違誤。上訴意旨所指
證人鄭志成、林見成、藍美珠等不利於上訴人等之證言，不可採
信、證人邱淵源、吳明安、吳美寬、林見成在調查站應詢時，均
證稱不知丙○○丟下三疊千元紙鈔作何用途，不能為不利於上訴
人等之認定以及上訴人等所辯本件三疊千元紙鈔實係丙○○欲清
償積欠李明朗之賭債等情，核屬證人證言或上訴人等供詞之憑信
性問題，乃原審採證認事之職權，原判決既已適法行使其綜合判
斷權限，且其判斷並不違背經驗法則及論理法則，即不得指為違
法而作為上訴第三審之理由。至於上訴人等在「華榮海產店」，
丙○○從紙袋中拿出三綑千元現鈔丟在桌上，要鄭志成收下，並
嚴詞表示：「朝富要做主席就對了」，甲○○當場亦稱：「主席
我一定要作」，行求賄選一節，原審主要係審酌證人鄭志成、吳
明安、林見成等偵查中或審理時之證言，予以認定，而藍美珠所
簽「6/19暫放30萬台幣」之字條，應僅係證明鄭志成所證述丟下
鉅款情節，與事實吻合而已，原審並未特別以字條記載之內容作
為證據，則該三綑千元現鈔曾否實際點過？是否確定為三十萬元
？均不影響上訴人等犯罪事實之認定。上訴意旨任執傳聞排除法
則，指摘原判決適用法則不當，有所誤會。從而，上訴人等之上
訴，核與首開上訴第三審之法定要件不符，應予駁回。
據上論結，應依刑事訴訟法第三百九十五條前段，判決如主文。
中    華    民    國  九十七  年    四    月    十    日
                      最高法院刑事第六庭
                          審判長法官  陳  正  庸
                                法官  賴  忠  星
                                法官  林  秀  夫
                                法官  宋      祺
                                法官  陳  祐  治
      本件正本證明與原本無異
                                      書  記  官
中    華    民    國  九十七  年    四    月   十六   日
                                                      Ｋ


司法院資訊處製作；財團法人民間司法改革基金會備份。
